臺灣彰化地方法院刑事判決　　　　　　　　　　　　　九十三年度易字第四六三號
　　公　訴　人　臺灣彰化地方法院檢察署檢察官
　　被　　　告　甲○○
右列被告因詐欺案件，經檢察官提起公訴（九十三年度偵字第一九八二號），本院判
決如左：
        主  文
甲○○幫助掩飾因自己重大犯罪所得財物，處有期徒刑月，如易科罰金，以佰元
折算壹日。犯罪所得新臺幣貳仟元沒收，如全部或一部不能沒收時，以其財產抵償之
。
        事  實
一、甲○○於民國九十一年五月間某日，在其位於彰化縣福興鄉門牌號碼不詳之舊址
    居處，於真實姓名不詳、綽號「龜鱉」之成年男子以新臺幣（下同）二千元之代
    價向其借用金融帳戶之存摺及提款卡之際，其雖能預見出借帳戶存摺、提款卡與
    姓名、年籍不詳之人使用，可能幫助取得存摺、提款卡之人掩飾其自己重大犯罪
    所得財物作為洗錢之用，竟仍不違其本意，因缺款乃基於幫助洗錢之犯意（起訴
    書誤載為概括犯意），以二千元之代價，將其在彰化縣鹿港鎮鹿港郵局所開設之
    帳戶（帳號：00000000000000號）存摺一本、提款卡一張，出借
    與上開綽號「龜鱉」之成年男子，供以作為存、提款、匯款之用，而以此方式幫
    助前開綽號「龜鱉」之男子於為常業詐欺犯行時，掩飾其重大犯罪所得財物【前
    開真實姓名不詳、綽號「龜鱉」之成年男子取得上開存摺、提款卡後，乃與真實
    姓名、年籍均不詳、自稱「洪珮文」、「周蓉」等成年人共同基於常業詐欺之為
    自己不法所有意圖之犯意聯絡（起訴書誤載王建雄亦為共犯），佯為寄發「聯想
    資訊娛樂科技」之刮刮樂中獎彩券與不特定人，俟收受者依彩券上所載電話撥號
    前來詢問時，即由自稱「洪珮文」之人向來電者佯為表示僅須匯七萬五千元之小
    額款項即可領取一百萬元，且訛稱得與電話號碼為0000000000000
    0號之香港跑馬協會聯絡匯款，並由自稱「周蓉」之人假扮上開協會之主任指示
    來電者匯款，使前開收受彩券之人誤信為真、陷於錯誤而匯款至甲○○等人之鹿
    港郵局等帳戶內，綽號「龜鱉」等人並以前開詐欺所得款項恃以為生而以之為常
    業】，而使前開常業詐欺之重大犯罪所得不法財物及犯罪行為不易追查。嗣因於
    九十一年五月九日中午十二時許接獲上開彩券之乙○○，遭綽號「龜鱉」等人以
    上開方式詐騙，因陷於錯誤而陸續匯款總計五十一萬五千元（其中之九萬元，係
    於九十一年五月二十四日匯至前開甲○○出借供以幫助洗錢之鹿港郵局帳戶內）
    後發覺受騙，乃於九十一年六月三日報警處理，並為警循線查悉上情。
二、案經高雄縣警察局湖內分局報請臺灣高雄地方法院檢察署檢察官呈請臺灣高等法
    院檢察署檢察長令轉臺灣彰化地方法院檢察署檢察官偵查起訴。
        理  由
一、訊據被告李甲○○固坦承有於右揭時、地，以二千元之代價，將其上開鹿港郵局
    帳戶存摺一本及提款卡一張，出借與真實姓名不詳、綽號「龜鱉」成年男子一情
    ，惟矢口否認有何幫助洗錢之犯意，辯稱：伊出賣存摺、提款卡時，不知會供作
    詐騙之用，伊亦無幫助重大犯罪洗錢之意云云。惟查：（一）按刑法之故意，分
    為直接故意與不確定故意（間接故意），不確定故意係指行為人對於構成犯罪事
    實，預見其發生而其發生並不違背其本意，刑法第十三條第二項定有明文。而現
    行金融機構存簿帳戶之申請手續極為簡便，並未徵信申請人之信用或背景資料，
    亦無任何特殊限制，一般民眾皆可輕易申請，此為週知事實，則依一般社會生活
    經驗，如真實姓名、年籍不詳之人不以自己名義申請，反而支付費用向他人借用
    帳戶使用，則衡情出借存摺、提款卡者應對借用者是否合法使用產生合理懷疑。
    本件被告於出借前開帳戶存摺、提款卡時，不知綽號「龜鱉」者之真實姓名等年
    籍資料，為被告陳明在卷，則綽號「龜鱉」之人須給付被告二千元之代價以借用
    前開帳簿、提款卡，若仍謂取得被告存摺、提款卡者係供己合法使用，即與常情
    有違。況被告為思想健全思慮成熟之成年人，對借用帳簿者欲利用該帳簿掩飾其
    自己犯罪所得財物為洗錢用之行徑，自無不可預見之理，其竟仍將存簿、提款卡
    出借與綽號「龜鱉」之男子供作重大犯罪洗錢之用，則其對於取得帳簿、提款卡
    者，係用於重大犯罪之洗錢等不法途徑，應屬能預見，且綽號「龜鱉」之男子將
    其所出借之帳簿、提款卡用以洗錢之用，亦不違背其本意甚明。是被告已預見他
    人即將利用其前開帳簿、提款卡為自己犯重大犯罪洗錢之用，並在不違背本意之
    心態下基於幫助之意而出借，被告自有不確定幫助洗錢之犯意；被告辯稱伊並無
    幫助洗錢之故意一語，顯係事後卸責之詞，無可採信。（二）又依證人乙○○於
    警詢時之證述，綽號「龜鱉」等人係以寄發刮刮樂中獎彩券並申設電話詐騙，該
    詐欺集團並有共犯即自稱「洪珮文」、「周蓉」等人參與分工等情以觀，並參以
    證人乙○○於短期內遭詐騙之現款數額甚高，堪認綽號「龜鱉」之男子顯有以長
    期犯詐欺罪並恃犯罪所得維生之意，其所為確屬常業詐欺犯行無訛。（三）此外
    ，復有聯想資訊娛樂科技中獎彩券、匯款執據、郵政存簿儲金立帳申請書、存摺
    明細等在卷可佐，本件事證明確，被告犯行洵堪認定。
二、核被告基於幫助洗錢之故意，將郵局存摺、提款卡出借與綽號「龜鱉」之成年男
    子作為其掩飾自己重大犯罪所得財物之用，係犯刑法第三十條第一項、修正後洗
    錢防制法第九條第一項之幫助洗錢罪【查被告行為後，洗錢防制法業於九十二年
    二月六日修正公布，並於同年八月六日施行，依修正後洗錢防制法第九條第一項
    規定：「犯第二條第一款（即掩飾或隱匿因自己重大犯罪所得財物或財產上利益
    ）之罪者，處五年以下有期徒刑，得併科新臺幣三百萬元以下罰金」，與修正前
    洗錢防制法第九條第一項規定：「洗錢（即掩飾或隱匿因自己或他人重大犯罪所
    得財物或財產上利益）者，處五年以下有期徒刑，得併科新臺幣三百萬元以下罰
    金」，兩者相較，其刑度相同，新法並無不利於被告，依刑法第二條第一項前段
    規定，自應適用裁判時之法律即修正後洗錢防制法第九條第一項規定處斷。又被
    告係基於幫助之故意，將帳戶存摺、提款卡出借，其並未實際參與使用該帳戶存
    、提款項之修正後洗錢防制法第二條第一項所定掩飾或隱匿之構成要件行為（單
    純提供存摺本身並不會產生掩飾或隱匿犯罪所得財物之效果，自難認係構成要件
    行為），且被告係幫助正犯掩飾正犯自己重大犯罪所得財物（幫助犯係幫助正犯
    ，是修正後洗錢防制法第二條第一款所定「掩飾或隱匿自己重大犯罪所得財物或
    財產上利益者」及同條第二款所定「掩飾．．．他人因重大犯罪所得財物或財產
    上利益者」所稱之「自己」或「他人」，自應以所掩飾者係正犯自己或正犯以外
    之他人所得財物或財產上利益而為判斷），被告所為並非屬修正後洗錢防制法第
    九條第二項之正犯，併為敘明】。復按幫助犯除須對於其實施之幫助行為有所認
    識以外，尚須對正犯所實施之構成要件行為有所認識或預見，始克相當。本件被
    告將其前開帳戶存摺、提款卡出借、交付與綽號「龜鱉」之成年男子使用，依該
    帳戶係供作存、提款及匯款之使用特性，衡情被告僅可能預見上開帳戶係供作綽
    號「龜鱉」作為掩飾自己重大犯罪所得款項之用，實無法認識綽號「龜鱉」實施
    犯行之態樣及內容究屬如何；亦即被告尚無從認識或預見正犯即前開綽號「龜鱉
    」之男子所為之詐欺犯行構成要件行為，自不能以常業詐欺之幫助犯或普通詐欺
    之幫助犯相繩，公訴人認本案之正犯係犯普通詐欺罪（有關正犯所為係屬修正後
    洗錢防制法第三條第一項第五款所定之常業詐欺重大犯罪一節，已敘明如前），
    被告所犯則為普通詐欺之幫助犯，均有未洽，惟起訴之基本社會事實同一，本院
    自得變更法條加以裁判，附予敘明。再被告係幫助綽號「龜鱉」之成年男子掩飾
    該正犯自己所為常業詐欺之重大犯罪所得之財物，為從犯，爰依刑法第三十條第
    二項之規定，按正犯之刑減輕之。另被告於本院審理時自白【按所稱自白，係指
    被告對於自己所為已經構成犯罪要件之事實，在偵查中向有偵查犯罪職權公務員
    坦白陳述而言；至於對阻卻責任或阻卻違法要件之事實，有所主張抗辯，例如就
    主觀上之要件加以抗辯（如本案被告辯稱不知會供作重大犯罪洗錢之用等語），
    乃辯護權之行使，仍不失為自白，最高法院九十一年度台上字第二九二七號判決
    意旨參照】伊有出借前開存摺、提款卡與綽號「龜鱉」之成年男子之行為一情，
    應依洗錢防制法第九條第五項後段規定遞減輕其刑。爰審酌被告之素行、不思以
    正道取財，竟因貪圖小利而提供帳戶幫助洗錢，既助長他人犯罪，又增加查緝困
    難，危害財產安全及社會穩定，但其因本件犯罪所得非鉅及犯罪後坦承有償出借
    存摺、提款卡之行為等一切情狀，量處如主文所示之刑，並諭知易科罰金之折算
    標準，以示懲儆。
三、又被告因犯上開幫助洗錢罪所得之財物二千元，雖未扣案，仍應依洗錢防制法第
    十二條第一項之規定，不問屬於犯人與否，併予宣告沒收之，如全部或一部不能
    沒收時，以其財產抵償之。
據上論斷，應依刑事訴訟法第二百九十九條第一項前段、第三百條，洗錢防制法第九
條第一項、第五項後段、第十二條第一項，刑法第十一條前段、第二條第一項前段、
第三十條第一項、第二項、第四十一條第一項前段，罰金罰鍰提高標準條例第二條，
判決如主文。
本案經檢察官邱鼎文到庭執行職務
中      華      民      國    九十三    年      十      月    二十九    日
        臺灣彰化地方法院刑事第二庭
                                  審判長法官  李  水  源
                                  法      官  廖  政  勝
                                  法      官  李  雅  俐
右正本證明與原本無異。
如不服本判決，應於判決送達後十日內，向本院提出上訴狀（須附繕本）。
告訴人或被害人對於判決如有不服具備理由請求檢察官上訴者，其上訴期間之計算係
以檢察官收受判決正本之日期為準。
                                  法院書記官  陳  秀  娟
中      華      民      國    九十三    年    十一      月     五       日
附錄論罪科刑法條：
刑法第三十條：
幫助他人犯罪者，為從犯。雖他人不知幫助之情者，亦同。
從犯之處罰，得按正犯之刑減輕之。
洗錢防制法第二條：
本法所稱洗錢，係指下列行為：
一  掩飾或隱匿因自己重大犯罪所得財物或財產上利益者。
二  掩飾、收受、搬運、寄藏、故買或牙保他人因重大犯罪所得財物或財產上利益者
    。
洗錢防制法第九條：
犯第二條第一款之罪者，處五年以下有期徒刑，得併科新臺幣三百萬元以下罰金。
犯第二條第二款之罪者，處七年以下有期徒刑，得併科新臺幣五百萬元以下罰金。
以犯前二項之罪為常業者，處三年以上十年以下有期徒刑，得併科新臺幣一百萬元以
上一千萬元以下罰金。
法人之代表人、法人或自然人之代理人、受雇人或其他從業人員，因執行業務犯前三
項之罪者，除處罰行為人外，對該法人或自然人並科以各該項所定之罰金。但法人之
代表人或自然人對於犯罪之發生，已盡力監督或為防止行為者，不在此限。
犯前四項之罪，於犯罪後六個月內自首者，免除其刑；逾六個月者，減輕或免除其刑
；在偵查或審判中自白者，減輕其刑。
